【裁判字號】    92,上訴,1302
【裁判日期】    920827
【裁判案由】    準強盜
【裁判全文】
臺灣高等法院臺中分院刑事判決                  九十二年度上訴字第一三二號
    上  訴  人  臺灣台中地方法院檢察署檢察官
    被      告  丙○○
    被      告  乙○○
右上訴人因被告準強盜案件，不服臺灣台中地方法院九十二年度訴字第六二九號中華
民國九十二年五月十二日第一審判決（起訴案號：臺灣台中地方法院檢察署九十二年
度偵字第二四九號），提起上訴，本院判決如左：
      主  文
原判決撤銷。
丙○○共同竊盜，因防護贓物，而當場施以強暴，累犯，處有期徒刑伍年肆月。
乙○○部分公訴不受理。
      事  實
一、丙○○於民國（下同）八十八年間，因搶奪案件，經法院判處有期徒刑一年確定
    ，並於九十年六月十六日假釋期滿執行完畢，竟仍不知悔改，與乙○○（已於九
    十二年八月二十三日死亡）均意圖為自己不法之所有，並基於共同犯意之聯絡，
    於九十一年十一月二日二十三時三十分許，由被告丙○○騎乘機車，搭載被告乙○○，攜帶類似水溝蓋之廢鐵，至臺中縣太平市○○路四三五巷對面甲○○所經
    營之「資源回收場」，向甲○○兜售上開廢鐵，經甲○○告知上開水溝蓋為公有
    財物無法收購後，乃由乙○○繼續與甲○○周旋商議，丙○○趁機轉身進入甲○○之屋內，著手竊得甲○○置放於其西褲口袋之皮夾一個，並取出該皮夾內新臺
    幣（下同）一萬九千一百元現金，適為屋外之甲○○發現旋即進入屋內制止，欲
    搶回丙○○手中已竊得之現金，乙○○見狀亦尾隨甲○○進入屋內，丙○○為防
    護贓物，遂當場與甲○○發生拉扯，乙○○見狀立即與丙○○基於共同防護贓物
    之犯意聯絡，竟持置放於屋內牆角之球棒一支，朝甲○○之後肩部重擊一下後，
    見甲○○轉頭仍未倒地，遂再重擊甲○○頭部二下，以此方式共同防護贓物而當
    場對甲○○施強暴，致使甲○○當場昏倒在地，旋迅速共乘機車逃離現場，並將
    強盜所得之現金朋分飲酒花用殆盡。甲○○倒地約五分鐘後自行甦醒，並至臺中
    縣太平市○○路呼救，經附近鄰居將其送往國軍臺中總醫院急救而受有頭部外傷
    併腦震盪及頭皮下血腫、左肩挫傷之傷害（傷害部分未據告訴）。
二、案經甲○○訴由台中縣警察局霧峰分局報請台灣台中地方法院檢察署檢察官偵查
    起訴。
      理  由
壹、被告丙○○部分：
一、訊據被告丙○○雖坦承竊取告訴人甲○○皮包內現金一萬九千一百元之事實，然
    矢口否認有何右揭準強盜犯行，並辯稱：伊臨時起意竊取告訴人皮包內之金錢，
    伊把錢拿出來放在口袋裡，剛要離開告訴人才進入屋內，伊有與告訴人拉扯，是
    乙○○拿棒球棍打告訴人，伊將乙○○拉開，二人才逃逸云云。經查：
  (一)右揭事實業據告訴人於警訊、偵查、原審及本院指訴明確，且告訴人遭被告共同
    強暴毆打受有頭部外傷併腦震盪及頭皮下血腫、左肩挫傷之傷害等情，亦有國軍
    台中總醫院附設民眾診療服務處之診斷證明書在卷足憑（見偵查卷第十六頁）。
    又被告丙○○於本院亦坦承於右揭時地竊得告訴人一萬九千一百元及看見被告乙○○持棒球棍毆打告訴人倒地之事實（見本院卷第五九頁），足徵告訴人上開指
    訴並非子虛，應堪採信。
  (二)被告丙○○於本院雖辯稱係因臨時起意行竊，並不知被告乙○○持棒球棍毆打告
    訴人云云；被告乙○○於原審辯稱事前並不知被告丙○○要偷竊，伊持棒球棍毆
    打告訴人，係因與被害人發生口角云云，惟查：(1)被告二人於案發當日深夜十一
    時三十分持類似水溝蓋之廢鐵前往告訴人住處兜售，已有違常情，且告訴人於睡
    夢中被叫醒後，既已明確拒絕收購上開廢鐵，被告二人竟未離去，並由被告乙○○繼續與告訴人周旋，而被告丙○○則趁此機會潛入告訴人屋內行竊，顯見被告
    二人事前即基於竊盜之共同犯意聯絡前往告訴人住處，假藉兜售上開廢鐵，推由
    被告乙○○與告訴人周旋，再由被告丙○○趁機竊盜甚明。(2)被告乙○○雖向告
    訴人稱不收購廢鐵，渠等沒有錢怎麼辦等語，然並未發生爭執，且被告乙○○持
    以毆打告訴人之棒球棍，原係置放於告訴人屋內等情，業經告訴人於本院指訴明
    確（見本院卷第六一頁），則被告乙○○所稱係因與告訴人在屋外發生口角才持
    棒球棍毆打告訴人云云，顯屬子虛，不足採信。(3)又告訴人發現被告丙○○在屋
    內行竊，進入屋內時，被告丙○○已竊得上開現金，並拿在手上，告訴人欲搶回
    上開金錢才與被告丙○○發生拉扯等情，業據告訴人於原審及本院指訴明確，且
    被告丙○○於本院亦坦承與告訴人發生拉扯等情，則被告丙○○當時確實已竊得
    上開金錢，告訴人欲搶回上開金錢，被告丙○○為防護贓物，才與告訴人發生拉
    扯，亦甚灼然。另被告乙○○見被告丙○○行跡敗露，為防護竊得之贓物與告訴
    人發生拉扯，隨即在屋內持棒球棍毆打告訴人，則被告乙○○顯係基於共同防護
    贓物之犯意聯絡而為，亦臻明確。被告二人上開辯詞均不足採信。從而事證明確
    ，被告二人上開犯行應堪認定。
二、核被告丙○○所為，係犯刑法三百二十九條竊盜，因防護贓物，而當場施以強暴
    之準強盜罪，應依刑法第三百二十八條第一項論處。被告丙○○與被告乙○○就
    上開準強盜之犯行，有犯意聯絡及行為分擔，為共同正犯。又被告二人共同對告
    訴人施強暴而傷害告訴人成傷，雖非屬準強盜行為之當然結果，然因未經告訴人
    就傷害部分提出告訴，本院自不得論以傷害罪刑。又被告丙○○前因搶奪案件，
    經法院判處有期徒刑一年確定，並於九十年六月十六日假釋期滿執行完畢，此有
    台灣高等法院被告全國前案紀錄表一份在卷足憑，其於五年內再犯有期徒刑以上
    之本罪，為累犯，應依刑法第四十七條規定加重其刑。原審疏未查明，被告丙○○於竊得上開金錢後，始為告訴人發覺，進而共同對告訴人當場施強暴，故被告
    丙○○共同施強暴意在防護贓物，並非強盜告訴人財物，遽為被告丙○○無罪之
    諭知，顯有未洽，檢察官上訴據此指摘原審判決不當，為有理由，自應由本院撤
    銷改判。爰審酌被告丙○○素行不佳，竟仍不知悔悟，共同於深夜假藉兜售類似
    水溝蓋之廢鐵而趁機竊取告訴人金錢，又共同防護贓物，而對告訴人施以強暴，
    危害社會安寧秩序甚鉅，並致被害人身體及精神受創匪淺，且被告犯後就準強盜
    犯行猶飾詞圖卸，不知反省，惡性非輕等一切情狀，量處如主文第二項所示之刑
    以示懲儆。
貳、被告乙○○部分：
一、公訴意旨略以：被告乙○○與被告丙○○二人共同基於意圖為自己不法所有之犯
    意聯絡，於民國九十一年十一月二日二十三時三十分許，由被告丙○○騎乘機車
    ，其後搭載被告乙○○，攜帶類似水溝蓋之廢鐵，至臺中縣太平市○○路四三五
    巷對面甲○○所經營之「資源回收場」，向甲○○兜售收購上開類似水溝蓋之廢
    鐵遭拒後，遂由被告丙○○趁被告乙○○仍與甲○○商議所製造出來之機會，轉
    身進入江峻濃之屋內，著手竊得甲○○置放於其西褲口袋之皮夾一個，並取出該
    皮夾內新臺幣（下同）一萬九千一百元現金，適為屋外之甲○○發現並入屋內制
    止，被告丙○○為防護贓物遂當場以強暴方式與甲○○發生拉扯，斯時，被告乙○○亦為防護贓物，竟持類似球棒一支，進入屋內先朝甲○○之後肩部重擊一下
    後，見甲○○轉頭仍未倒地，遂再重擊甲○○頭部二下，致使甲○○當場昏倒在
    地，經約五分鐘後，甲○○甦醒並至臺中縣太平市○○路呼救，經附近鄰居將其
    送往國軍臺中總醫院急救而受有頭部外傷併腦震盪及頭皮下血腫、左肩挫傷之傷
    害。至被告丙○○、乙○○二人則迅速共乘機車逃離現場，並將強盜所得之現金
    朋分飲酒花用殆盡。因認被告乙○○涉犯刑法第三百二十九條之準強盜罪，應依
    同法第三百二十八條第一項之規定論處等語。
二、按被告死亡者，應諭知不受理判決，刑事訴訟法第三百零三條第五款定有明文。
    查被告乙○○業於九十二年八月二十三日死亡，此有台灣台中地方法院檢察署相
    驗屍體證明書影本一份在卷足憑，原審未及審酌被告乙○○死亡之事實，遽為被
    告乙○○無罪之諭知，顯有未洽，自應由本院撤銷改判，另諭知不受理之判決。
參、據上論斷，應依刑事訴訟法第三百六十九條第一項前段、第三百六十四條、第三
    百零三條第五款，第二百九十九條第一項前段，刑法第二十八條、第三百二十九
    條、第三百二十八條第一項、第四十七條，判決如主文。
本案經檢察官丁○○到庭執行職務。
中      華      民      國      九十二  年      八      月      二十七  日
                                臺灣高等法院臺中分院刑事第八庭
                                      審判長法  官  羅  得  村
                                            法  官  蔡  名  曜
                                            法  官  陳  毓  秀
右正本證明與原本無異。
如不服本判決應於收受送達後十日內向本院提出上訴書狀，其未敘述上訴之理由者並
得於提起上訴後十日內向本院補提理由書（均須按他造當事人之人數附繕本）。
                                            書記官  吳  宗  玲
中      華      民      國      九十二  年      八      月      二十七  日
附錄本案論罪科刑主要法條：
刑法第三百二十九條：
竊盜或搶奪，因防護贓物、脫免逮捕或湮滅罪證，而當場施以強暴脅迫者，以強盜論
。
刑法第三百二十八條第一項：
意圖為自己或第三人不法之所有，以強暴、脅迫、藥劑、催眠術或他法，至使不能抗
拒，而取他人之物或使其交付者，為強盜罪，處五年以上有期徒刑。
                                                                        Ａ


司法院資訊處製作；財團法人民間司法改革基金會備份。
